最高法院刑事判決　　　　　　　　　　　　　　　九十三年度台上字第一三五五號
　　上　訴　人　乙○○
　　　　　　　　　　　　現住台北巿中山區○○○路○段一０六號五樓
　　選任辯護人　吳秀菊律師
　　上　訴　人　甲○○
右上訴人等因偽造有價證券案件，不服台灣高等法院中華民國九十年七月三十一日第
二審判決（九十年度上訴字第一七八六號，起訴案號：台灣台北地方法院檢察署八十
八年度偵字第二二０九二號），提起上訴，本院判決如左：
    主　文
原判決撤銷，發回台灣高等法院。
　　理　由
本件原判決認定上訴人乙○○基於意圖為自己不法所有，及偽造有價證券之概括犯意
。自民國八十七年十月中旬起，在中國時報分類廣告刊登「徵伴遊司機，聯絡電話（
０二）00000000號」、「星穎娛樂機構，徵男服務員，聯絡電話（０二）0
0000000號」、「虹堡仕女俱樂部，徵男服務員及導遊司機，聯絡電話000
00000」等內容；並以「鄭先生」、「謝主任」、「陳經理」、「李經理」、「
黃主任」、「謝主任」、「詹主任」等名義，先後向如原判決附表一、二所示古朝懿
、謝凱祺、李博修等應徵之人，佯稱工作內容係陪伴女子飲宴、唱歌、跳舞、玩樂，
每小時收費新台幣（下同）一萬四千元不等，每次至少三小時，所得與其五五分帳為
餌；及誆稱因其提供進口汽車作為出遊之交通工具，應徵者需繳交金錢或其他值錢之
物充作保證，以詐取不知情之應徵者所交付之現金或其他財物。且為取信於應徵者，
意圖供行使之用，有時利用所偽刻之「鍾東佑」、「李文昀」、「楊丁貴」印章三枚
，冒用「鍾東佑」、「李文昀」、「楊丁貴」等人名義偽造本票作為履約保證。上訴
人甲○○於同年十月間某日，見報後前往應徵工作，因無資力支付上開保證金，經乙
○○告以詐財之實情後，因謀職甚急，竟與乙○○共同犯罪之意思聯絡，受僱於乙○
○，聽從乙○○之指示，而與應徵者接觸，告以不實之工作性質、內容，並負責向應
徵者詐收款項，及行使由乙○○偽造完成之本票。為免身分敗露，甲○○並仿效乙○
○，分別化名為「陳主任」、「游主任」、「陳會計」等不實身分，使應徵者陷於錯
誤後，在如原判決附表一、二所示地點，向應徵者詐得財物。甲○○可自詐得之財物
抽取一成作為報酬，其餘均歸乙○○獨得，並均賴以維生，以之為常業。嗣於八十九
年三月二十三日，古朝懿以電話向乙○○表明有意應徵工作後，乙○○即指派甲○○
以「陳主任」名義，與其相約於同日晚間九時許見面，向古朝懿詐得三萬四千元。古
朝懿交付財物後發覺有異，乃於翌日再與乙○○取得聯絡，假稱為取得較好之報酬願
意再給付一萬六千元，湊足五萬元之保證金，而趁甲○○於當日下午七時三十分許，
在台北市○○○路四九之一號取款之際，報警查獲等情。因而撤銷第一審判決，改判
仍論處上訴人等共同連續意圖供行使之用，而偽造有價證券罪刑，固非無見。
惟查：(一)有罪之判決書事實欄為適用法令之依據，應將法院依職權認定與犯罪構成要
件有關之事項，詳記於事實欄，然後於理由內逐一說明其憑以認定之證據。而刑法上
所謂偽造有價證券，以無權簽發之人冒用他人名義簽發為要件。故行為人究係冒用何
人名義而簽發有價證券，自應於事實欄內為詳實之記載，然後於理由內說明其憑以認
定之證據，始稱適法。原判決謂上訴人等有偽造如原判決附表一編號十、十一、十三
、十四、十五，及附表二編號二、七、八、九、十四所示本票後，交付各該被害人，
然就各該本票究係冒用何人之名義而簽發，並未詳予調查究明，而僅謂各該發票人不
詳，難謂無調查未盡及理由不備之違誤。(二)有罪判決書事實之認定與理由之說明必須
互相一致，方為合法。依原判決理由欄所載，本件於中國時報刊登前開內容之廣告，
及偽以「鄭先生」、「謝主任」、「陳經理」、「李經理」、「黃主任」、「謝主任
」、「詹主任」等名義，主導上揭犯行者係乙○○，乃事實欄並未就此詳予載明（見
原判決第三頁第三行），含混記載上訴人二人「均不知悛悔，復基於意圖……」，似
認定上訴人二人自始即共同犯罪，尚欠允洽。(三)證物應提示被告，使其辨認，為刑事
訴訟法第一百六十四條所明定。原判決既將卷附之本票正本、影本計十一紙，及扣案
之空白本票、記事本各一本、偽造之「鍾東佑」、「李文昀」印章各一枚，作為上訴
人等犯罪之證據（見原判決第七頁第十七行至第八頁第二行），自應於審判期日提示
上訴人等辨認，方為合法。乃原審未履行此項程序，而遽採為斷罪資料，難謂無應於
審判期日調查之證據未予調查之違法。以上或為上訴意旨所指摘，或為本院得依職權
調查之事項，應認原判決仍有撤銷發回更審之原因。
據上論結，應依刑事訴訟法第三百九十七條、第四百零一條，判決如主文。
中　　　華　　　民　　　國　　九十三　　年　　　三　　　月　　 十八 　　日
                              最高法院刑事第六庭
                                  審判長法官  吳　雄　銘
                                        法官  池　啟　明
                                        法官  石　木　欽
                                        法官  郭　毓　洲
                                        法官  吳　三　龍
      右正本證明與原本無異
                                              書  記  官
中　　　華　　　民　　　國　　九十三　　年　　　三　　　月　　二十三　　日
                                                                        Ｂ
